臺灣臺北地方法院刑事判決　　　　　　 93年度交訴字第114號
　　公　訴　人　臺灣臺北地方法院檢察署檢察官
　　被　　　告　乙○○
上列被告因偽造文書等案件，經檢察官提起公訴（93年度偵字第
14855號），因被告於本院準備程序中為有罪之陳述，嗣經本院
合議庭裁定以簡式審判程序審理，本院判決如下：
    主  文
乙○○服用酒類，不能安全駕駛動力交通工具而駕駛，處拘役伍
拾伍日，如易科罰金以佰元折算壹日；又行使偽造私文書，足
以生損害於公眾及他人，處有期徒刑肆月，如易科罰金以佰元
折算壹日，如附表所示偽造之「甲○○」署押（含指印及掌印）
均沒收之。
    事  實
一、乙○○於民國92年9月4日12時許，在臺北市文山區世新大學
    工地內，與其友人飲用大量之酒類後，明知其飲服酒類後已
    不能安全駕駛動力交通工具，竟仍騎乘其同事蔡子漢所有之
    車號QBW-792號輕型機車，嗣於同日15時22分許，駕駛上開
    車輛行經臺北市○○區○○路1段90號前，適臺北市政府警
    察局文山第一分局復興派出所員警於該處執行路檢勤務之際
    ，為警攔檢並實施酒精濃度測試之結果達每公升1.24毫克，
    因超出標準值每公升0.55毫克而遭警舉發，其為脫免所涉違
    規及刑事責任，乃稱未帶
    之同意向警方虛報其姓名為「甲○○」，而於如附表編號一
    之酒精濃度測定單上被測人欄及內文內及如附表編號二之漱
    口後始進行酒測確認單上受稽查人簽章欄內偽造「甲○○」
    之署押及指印（所偽造之署押及指印詳如附表編號一、二所
    示），足以生損害於真正名義人乙○○及主管機關對於酒精
    濃度檢測之正確性，嗣經警填製如附表編號三之臺北市政府
    警察局92年9月4日北市警交大字第ABY398301號舉發違反道
    路交通管理事件通知單後交其簽收，竟接續於該通知單之通
    知聯上之「收受通知聯者簽章」欄上偽簽「甲○○」之署押
    一次，計4枚（含通知聯及存查聯、迴覆聯、移送聯上由通
    知聯複寫部分之署押各1枚），藉以表示係由本人收受之意
    ，復持之交付取締員警收執而行使之，足以生損害於真正名
    義人甲○○及道路交通管理之正確性，旋於同日16時經員警
    帶回警局製作筆錄時，未經甲○○之同意，接續於附表編號
    六所示之偵訊筆錄上偽造「甲○○」之署押及指印（所偽造
    之署押及指印詳如附表編號六所示），並於如附表編號七所
    示之「甲○○」指紋卡片上捺印指紋及掌紋，另接續於如附
    表編號四、五所示之臺北市政府警察局文山第一分局逮捕通
    知書上之「收受人簽章欄」內偽造「甲○○」署押及指印（
    所偽造之署押及指印詳如附表編號四、五所示），藉以分別
    表示係由本人收受之意，復持之交付臺北市政府警察局文山
    第一分局復興派出所員警收執存卷而行使之，足以生損害於
    真正名義人甲○○及司法機關偵審對象之正確性。嗣因臺北
    市政府警察局文山第一分局將查獲當日所留存之指紋卡送交
    內政部警政署刑事警察局建檔，經內政部警政署刑事警察局
    比對之結果，發覺與檔存之乙○○指紋卡指紋相同，始查知
    上情。
二、案經臺北市政府警察局文山第一分局報請臺灣臺北地方法院
    檢察署檢察官偵查起訴，因乙○○於本院準備程序中為有罪
    之陳述，經本院合議庭裁定以簡式審判程序審理。
    理  由
一、前揭犯罪事實，業據被告乙○○於本院審理中坦承不諱，復
    經被害人甲○○於本院調查中陳明在卷，並有如附表所示之
    文件在卷可稽；又如附表編號七所示指紋卡上之「甲○○」
    之指印及掌印，經內政部警政署刑事警察局鑑定之結果，均
    與被告乙○○相同，此有該局92年10月30日刑紋字第092020
    7033號鑑驗書一紙在卷可稽；又被告乙○○於92年9月4日15
    時22分許經警測試飲酒後其吐氣所含酒精成份每公升1.24毫
    克，亦有酒精濃度測定單一紙在卷可稽，足徵被告乙○○之
    上開自白與事實相符。本件事證明確，被告乙○○之犯行洵
    堪認定，應予依法論科。
二、按逮捕通知書係由受訊問人於訊問前簽署後交付訊問機關，
    藉以分別表示確係本人具領通知之證明，自屬刑法第210條
    所稱之私文書；又於員警所填發之舉發違反道路交通管理事
    件通知單上之「收受通知聯者簽章」欄署押後交還員警，係
    表示確由本人收受該通知單之意，是該通知單即含有收據之
    性質，應屬私文書。又刑法第217條所稱之「偽造署押」，
    係指行為人冒用本人名義在文件上簽名或為民法第三條第三
    項所稱指印之類似簽名之行為者而言（最高法院40年臺非字
    第20號及80年臺非字第277號判決可資參照）。是被告乙○
    ○於附表編號一、二、六、七之文件上簽名及捺指印，僅係
    表示對於員警依法施以強制處分行為及權利告知之知悉，尚
    無從表示製作名義人及表彰一定法律上之用意，是其所為應
    僅屬偽造署押，而無偽造文書之問題。核被告乙○○所為，
    係犯刑法第185條之3服用酒類不能安全駕駛而駕駛罪及第
    216條、第210條之行使偽造私文書罪。又其所為偽造署押之
    行為，為偽造私文書之階段行為，而偽造私文書之低度行為
    ，復為行使之高度行為所吸收，均不另論罪。又被告乙○○
    於附表所示之文件上偽造「甲○○」之署押（含指印及掌印
    ），雖係先後所為，然該同一刑事案件中之數行為係於同時
    地或密切接近之時地實施並侵害法益，各行為之獨立性極為
    薄弱，依一般社會觀念難以強行分離，且被告乙○○冒名應
    訊，其主觀上當有自始至終於該案件各階段之進行偽造署押
    以遂犯行之意思，其各個偽造署押舉動乃為犯罪行為之一部
    份，是同一刑事案件中之數偽造行為可視為一刑事訴訟程序
    之數個階段，應包括於一行為予以評價，為接續犯，而論以
    一罪。又其所犯上開二罪間，犯意各別，罪名互異，應予分
    論併罰。爰審酌被告乙○○明知酒後不能安全駕駛而仍為之
    ，嚴重影響大眾安全，又其為逃避刑事責任而冒名應訊，影
    響司法機關偵審之正確性，並損及真正名義人之權益，然其
    犯後尚能坦承犯行，及其品行、犯罪之動機、目的、手段、
    生活狀況、智識程度及所生損害等一切情狀，分別量處如主
    文所示之刑，並均諭知易科罰金之折算標準。
三、又被告乙○○於簽名之際並捺按指印，該指印同為代表被冒
    用者之身分，其作用及效力與署名無異，亦屬署押之一種，
    是如附表所示偽造之「甲○○」署押（含指印及掌印），不
    問是否屬於被告所有，均應依刑法第219條之規定宣告沒收
    之。
據上論斷，應依刑事訴訟法第273條之1第1項、第299條第1項前
段，刑法第185條之3、第216條、第210條、第41條第1項、第51
條第10款、第219條、罰金罰鍰提高標準條例第1條前段、第2條
，判決如主文。
本案經檢察官賴淑芬到庭執行職務。
中　　華　　民　　國　　94　　年　　4　　月　　20　　日
　　　　　　　　　臺灣臺北地方法院交通法庭
                          法  官  黃雅君
上正本證明與原本無異。
如不服本判決，應於判決送達後10日內向本院提出上訴狀（應抄
附繕本）。告訴人或被害人如對於本判決不服者，應具備理由請
求檢察官上訴，其上訴期間之計算係以檢察官收受判決正本之日
期為準。
                          書記官   陳麗津
中　　華　　民　　國　　94　　年　　4 　　月　　20　　日
附錄本案論罪科刑法條：
中華民國刑法第185條之3
服用毒品、麻醉藥品、酒類或其他相類之物，不能安全駕駛動力
交通工具而駕駛者，處一年以下有期徒刑、拘役或三萬元以下罰
金。
中華民國刑法第210條
 (偽造變造私文書罪)
偽造、變造私文書，足以生損害於公眾或他人者，處五年以下有
期徒刑。
中華民國刑法第216條
 (行使偽造變造或登載不實之文書罪)
行使第210條至第215條之文書者，依偽造、變造文書或登載不實
事項或使登載不實事項之規定處斷。
附表：
 ┌──┬───────────┬────────┬──────────┐
 │編號│  文    件    名    稱│ 欄          位 │ 偽  造  之  署  押 │
 ├──┼───────────┼────────┼──────────┤
 │ 一 │酒精濃度測定單        │被測人欄        │「甲○○」之署押計2 │
 │    │                      │                │枚及指印計4枚       │
 ├──┼───────────┼────────┼──────────┤
 │ 二 │漱口後始進行酒測確認單│受稽查人簽章欄  │「甲○○」之署押計2 │
 │    │                      │                │枚                  │
 ├──┼───────────┼────────┼──────────┤
 │ 三 │臺北市政府警察局92年9 │收受通知聯者簽章│「甲○○」之署押共4 │
 │    │月4日北市警交大字第ABY│欄              │枚                  │
 │    │398301號舉發違反道路交│                │                    │
 │    │通管理事件通知單（一式│                │                    │
 │    │四聯，含通知聯、移送聯│                │                    │
 │    │、存查聯、迴覆聯）    │                │                    │
 ├──┼───────────┼────────┼──────────┤
 │ 四 │臺北市政府警察局文山第│收受人簽章欄    │「甲○○」之署押及指│
 │    │一分局逮捕通知書      │                │印各1枚             │
 │    │                      │                │                    │
 ├──┼───────────┼────────┼──────────┤
 │ 五 │臺北市政府警察局文山第│收受人簽章欄    │「甲○○」之署押及指│
 │    │一分局逮捕通知書（通知│                │印各1枚             │
 │    │親友聯）              │                │                    │
 ├──┼───────────┼────────┼──────────┤
 │ 六 │臺北市政府警察局文山分│被詢問人欄及內文│「甲○○」之署押1枚 │
 │    │局第一分局復興派出所92│                │及指印2枚           │
 │    │年9月4日16時之偵訊筆錄│                │                    │
 ├──┼───────────┼────────┼──────────┤
 │ 七 │臺北市政府警察局文山分│                │「甲○○」之指印及掌│
 │    │局第一分局92年9月4日18│                │印                  │
 │    │時30分所製作之指紋卡  │                │                    │
 └──┴───────────┴────────┴──────────┘
